【裁判字號】    90,訴,1250
【裁判日期】    901022
【裁判案由】    清償債務
【裁判全文】
臺灣桃園地方法院民事判決  九十年度訴字第一二五○號
    原      告  合作金庫銀行股份有限公司
    法定代理人  乙○○
    訴訟代理人  丙○○
    被      告  甲○○
右當事人間清償債務事件，本院判決如左：
    主      文
被告應給付原告新臺幣肆佰零伍萬參仟柒佰玖拾伍元，及自民國八十九年七月二十七
日起至清償日止，按年息百分之十點一二五計算之利息，並自民國八十九年八月二十
七日起，逾期在六個月以內者，按上開利率百分之十，逾期超過六個月者，按上開利
率百分之二十計付違約金。
訴訟費用由被告負擔。
    事      實
甲、原告方面：
一、聲明：求為判決如主文所示。
二、陳述：
（一）緣訴外人羅勝錦於民國八十四年六月二十六日邀同被告甲○○為連帶保證人，
      向原告借款新台幣（下同）五百萬元，期間本金及利息平均攤還，共分二百四
      十期攤還，到期日為一百零四年六月二十六日，並約定利息按基本放款利率加
      碼年息百分之二點五機動調整計算，借款人如未能按期攤還本金或未能按期繳
      納利息時，則除應按原訂利率計付利息外，其逾期在六個月以內者，按上開利
      率百分之十，逾期超過六個月以上部分，按上開利率百分之二十計付違約金。
      查該筆借款繳息僅至民國八十九年七月二十六日止，依借據之約定，該筆借款
      已喪失期限利益視為到期，應即清償，且該時之基本放款利率為百分之七點六
      二五，加碼年息百分之二點五後，利率應以年息百分之十點一二五計付，被告
      既為連帶保證人，自應負連帶清償責任。爰依民法消費借貸、連帶保證之法律
      關係提起本件訴訟。
（二）對被告答辯之陳述：
      按保證契約係基於保證人與主債務人間之信任，若主債務人有所變更，除已得
      保證人同意外，尚難謂其仍負保證之責，法所明定無庸置疑，惟本宗債務借款
      人即訴外人羅勝錦雖死亡，而由繼承人依法繼承該債務，該債務並無變更借款
      人之情事，故無所謂變更主債務人可言。又依本件借款借據之約定，原告無先
      就擔保物受償，得逕向立約人求償，原告之借款債權已屆期尚未清償，被告為
      連帶保證人，自須就上開債務負連帶清償之責。
三、證據：提出借據、借戶全部資料查詢單、放款帳務序時紀錄明細表、放款帳務資
    料查詢單、基本放款利率表等為證。
乙、被告方面：
一、聲明：求為判決駁回原告之訴。
二、陳述：
（一）訴外人羅勝錦於民國八十四年六月二十六日向原告借款五百萬元，並以被告為
      連帶保證人，固屬實情；惟連帶保證人除喪失先訴抗辯權外，與一般保證無異
      ，而保證契約係基於保證人與主債務人間之信任關係，若主債務人有所變更，
      除已得保證人同意，尚難謂其仍負保證之責（最高法院四十九年度台上字第一
      七○九號判決著有明文）。查訴外人羅勝錦業於八十八年三月八日亡歿，而羅
      勝錦之繼承人李鍾玉茶又未拋棄繼承，則主債務人因繼承關係，自八十八年三
      月八日以後，已變成李鍾玉茶，本件債務之違約又係發生在羅勝錦亡歿後之八
      十九年間，被告之保證責任因主債務人之變更而消滅，是原告本於連帶保證之
      法律關係請求被告清償訴外人即借款人羅勝錦之借款債務，應有未洽。
（二）縱認被告不免於連帶保證責任，惟訴外人即借款人羅勝錦在向原告借款時，亦
      有提供所有坐落桃園縣龍潭鄉○○段第五七五地號土地及上建物，設定最高限
      額六百萬元之抵押權予原告作為擔保，是原告非不得先行請求法院拍賣該抵押
      物抵償，如有不足，再向被告求償。
（三）被告認為原告所主張之違金約利率過高，請求法院酌減違約金。
三、證據：提出桃園縣龍潭鄉○○段第五七五地號土地及其上建物之登記謄本各一份
    等為證。
    理      由
一、本件原告起訴主張：訴外人羅勝錦於民國八十四年六月二十六日向其借款五百萬
    元，並以被告為連帶保證人，嗣自民國八十九年七月二十七日起，即未再依約繳
    息等事實，業據其提出借據、借戶全部資料查詢單、放款帳務序時紀錄明細表、
    放款帳務資料查詢單等為證，核與所述相符，且為被告所不爭執，堪信原告右開
    主張屬實。
二、被告雖以：（一）本件借款之主債務人已因原借款人羅勝錦死亡，而變更為其繼
    承人李鍾玉茶，被告之保證責任因主債務人之變更而消滅，（二）本件借款另經
    原借款人提供物上擔保設定最高限額六百萬元之抵押權予原告，原告非不得先行
    請求法院拍賣該抵押物抵償，如有不足，再向被告求償，（三）原告所主張之違
    金約利率過高，請求法院酌減違約金，等語置辯；惟按所謂連帶保證者，乃保證
    人與主債務人連帶負債務履行責任之保證，係依當事人契約而成立，屬於不要式
    行為，但須當事人明示，如在保證人簽名蓋章處註明連帶保證人字樣即屬之，又
    連帶債務與連帶保證並非相排斥之概念，依連帶保證即可發生連帶債務，故保證
    債務之所謂連帶，係指保證人與主債務人負同一債務，對於債權人各負全部給付
    之責任者而言，此就民法第二百七十二條第一項規定連帶債務之文義參照觀之甚
    明。經查，本件被告係主債務人羅勝錦向原告借款之連帶保證人，揆諸前開說明
    ，其與主債務人羅勝錦負同一債務，對於債權人各負全部給付之責任；系爭債務
    既因主債務人羅勝錦死亡，而未再依約清償，被告自須就原債務對於原告負全部
    給付之責任，此與主債務人之債務是否另有合法繼承人繼承，而生主債務人之變
    更，並無關涉。且「保證契約係基於保證人與主債務人間之信任，若主債務人有
    所變更，除已得保證人同意外，尚難謂其仍負保證之責」，最高法院四十六年度
    台上字第一七○九號判例要旨固有明示，惟觀該判例全文，此處之「尚難謂其仍
    負保證之責」，應係指保證人於主債務人變更「後」所生之債務，無須再負保證
    責任之謂，然對於主債務人變更「前」所生之債務，自仍應負保證之責。又本件
    原告請求被告清償之系爭債務，係主債務人羅勝錦死亡前向原告借貸之債務，此
    項債務本即為被告保證之範圍內，自不得因主債務人死亡而由繼承人繼承該項債
    務，而有不同。
三、又本件被告既在借據簽名蓋章處註明其為連帶保證人之字樣，即表示其係與主債
    務人就債務各連帶清償之責任，自不得再主張民法第七百四十五條之保證人之先
    訴抗辯權；況依兩造之簽訂之借據其他約定事項第十一條第一款，亦載明「貴庫
    毋須先就擔保物受償，得逕向立約人求償」，從而被告辯稱原告應先就本件債務
    之擔保抵押物拍賣受償云云，亦無足採。另本院認為原告主張按年息百分之十點
    一二五之利率，逾期在六個月以內者，按上開利率百分之十，逾期超過六個月，
    按上開利率百分之二十計付違約金，較之一般銀行請求清償債務之主張，並無逾
    越過高之情，被告請求酌減本件違約金，亦屬無據。綜上，原告依據借貸及連帶
    保證契約之法律關係，請求被告給付如主文第一項所示之金額，為有理由，應予
    准許。
四、據上論結，原告之訴為有理由，並依民事訴訟法第七十八條，判決如主文。
中      華      民      國    九十      年      十      月    二十二    日
                                        臺灣桃園地方法院民事第二庭
~B法      官  劉志卿
右為正本係照原本作成。
如對本判決上訴須於判決送達後廿日內向本院提出上訴狀。
中      華      民      國    九十      年      十      月    二十九    日
~B書  記  官  趙芳媞


司法院資訊處製作；財團法人民間司法改革基金會備份。
